【裁判字號】    90,自,312
【裁判日期】    901115
【裁判案由】    誣告
【裁判全文】
臺灣臺南地方法院刑事判決              九十年度自字第三一二號
    自  訴  人  乙○○
    被      告  甲○○
右列被告因誣告案件，經自訴人提起自訴，本院判決如左：
    主  文
甲○○意圖他人受刑事處分，向該管公務員誣告，處有期徒刑伍月，緩刑年。
    事  實
一、甲○○係昭泰交通事業股份有限公司負責人，於八十九年八月間即明知案外人翁
    瑞堂所有之Ｔ七－四五號半拖車之車尾，非於乙○○之占有使用中，竟意圖使乙
    ○○受有刑事處分，乃於八十九年九月十八日向台灣台南地方法院檢察署提出告
    訴，所稱乙○○意圖為自己不法之所有，乘翁瑞堂跑路之際，將車尾據為己有，
    涉嫌侵占等不定之指訴，經台灣台南地方法院檢察署長時間偵查，均認甲○○所
    訴與事實不符，於九十年六月十一日，以八十九年度營偵字第一七一七號為不起
    訴處分、嗣經台灣高等法院台南分院檢察署於九十年八月六日，以九十年度議字
    第五二九號駁回再議確定在案。
二、案經乙○○提起自訴。
    理  由
一、訊據被告矢口否認有誣告故意，辯稱：乙○○與案外人翁瑞堂係工作夥伴，翁瑞
    堂以所有車號ＨＹ－九一三號營大貨車及Ｔ７－四五號尾車靠行登記在伊之名義
    下，因翁瑞堂積欠伊服務費、稅款等計新台幣（下同）十八萬六千七百六十三元
    ，無力清償，遂於民國八十九年二月十五日自訴人乙○○與伊達成協議，約定將
    Ｔ７－四五號尾車讓與伊抵償債務，但由於Ｔ７－四五號尾車係乙○○使用中，
    翁瑞堂遂指示乙○○於一週內將尾車交付伊，且經伊發函催告後，乙○○並回函
    陳述已將車尾交予翁瑞堂，但經伊查得該尾車仍由乙○○占有使用中，方認被告
    涉有侵占罪嫌，伊從頭至尾均不知乙○○與翁瑞堂間之關係，且告訴之事實並非
    完全出於憑空捏造云云。
二、經查：
  (一)車號Ｔ７－四五號半拖車，為案外人翁瑞堂所有，靠行登記被告關係企業宥泰交
    通事業股份有限公司，八十九年七月四日再移轉登記為昭泰公司名義，此有交通
    部公路局嘉義區監理所麻豆監理站九十年十一月一日九０嘉監麻字第九０一六七
    一號函文附卷足參。又ＨＹ－九一三號營大貨車曾向太設公司抵押貸款，因翁瑞
    堂積欠被告、太設公司、自訴人等債務，曾於八十九年二月間與自訴人、太設公
    司受雇人劉勁草及被告協調，斯時該Ｔ７－四五半拖車由自訴人使用中，此為自
    訴人、被告及證人劉勁草於八十九年度營偵字第一七一七偵查中所不否認，堪信
    為真實。
  (二)又證即太設公司受僱人劉勁草於八十九年度營偵字第一七一七偵查中證稱：協高
    主要是處理翁瑞堂對太設公司的債務，翁某有車靠自訴人與被告的公司，對渠等
    間債務情形，伊不清楚，當時伊聽到的是說七日內如解決，誰的尾車就還給誰，
    惟係出於何人之口，伊不知道等語（見偵查中九十年二月十四日訊問筆錄），是
    當日協商並未就半拖車之所有權歸屬有所定見。
  (三)自訴人於台灣台南地方法院檢察署偵查中提出散裝水泥車租賃契約書附卷，記載
    租期自八十九年一月一日起至九十年十二月三十一日止，每月租金二萬元，另附
    記雙方同意自八十九年七月一日起終止租約，歸還Ｔ７－四五號散裝水泥車。再
案外人翁瑞堂又於八十九年七月初將上開半拖車出租劉秋源，由劉秋源僱駕駛，
    每月租金一萬七千元，同年八月十八日因鄭焜銘駕駛該半拖車為不詳姓名之人跟
    蹤並照相，跟蹤之人告以該車有債務問題，經鄭焜銘轉知劉秋源後，劉秋源於同
    年八月底將該車返還翁瑞堂，終止租約，業據劉秋源、鄭焜銘證述無訛，故Ｔ７
    －四五號半拖車車尾於被告向台灣台南地檢署提出侵立占告訴時應是在翁瑞堂之
    占有中。
  (四)又被告於八十九年七月間發存函，要求自訴人於文到三日內交還Ｔ７－四五號半
    拖車，自訴人於回覆被告之存證信函中即明白告知Ｔ７－四五號半拖車，已由翁
    瑞堂取回，伊並無佔用乙情，此有郵局存證信函二只附卷足證。參以，拖車司機
    鄭焜銘於偵查中亦證稱：在八十九年八月十八日下午三、四點左右，我發現有一
    輛吉普車，從彌陀到仁武、鳳山及高雄一直跟在我後面，我心裡感到害怕，就把
    車停到高雄縣環保對面的一塊空地上，問為何跟蹤我，他們講是債務問題，與我
    無關，我說我只是開車，如有事應該找我老闆，我當時有說車子是劉秋源所有，
    因為車子是劉秋源交給我開的，薪水是他給我的等語，且被告對此亦表示無意見
    。（見八十九年十一月九日偵查筆錄）。依此，被告於提出侵占告訴時應明知Ｔ
    ７－四五號半拖車之車尾應非在自訴人之占有中。
  (五)綜前所述，Ｔ７－四五號半拖車之車尾所有權並非歸屬被告，且被告亦明知半拖
    車非在自訴人之占有之下，竟為取得其所有權濫行指訴自訴人侵占，其有誣告之
    犯意甚明。本件事證明確，其誣告犯行洵堪認定。
三、核被告意圖使自訴人受刑事或懲戒處分，向該管公務員誣告，所為係犯刑法第一
    百六十九條第一項之誣告罪。爰審酌被告犯罪之動機、目的、手段、所生危害、
    與自訴人之關係、犯罪後態度等一切情狀，量處如主文所示之刑，以資懲儆。又
    被告前未曾受有期徒刑以上刑之宣告，有台灣高等法院被告全國前案紀錄表在卷
    可憑，其經此教訓後，應知所警惕，信無再犯之虞，本院因認所宣告之刑以暫不
    執行為適當，併諭知緩刑三年，以勵自新。
據上論斷，應依刑事訴訟法第三百四十三條、第二百九十九條第一項前段，刑法第一
百六十九條第一項、第七十四條第一款，判決如主文。
中    華    民    國     九  十    年     十一     月       十五        日
                             臺灣臺南地方法院刑事第三庭
  法      官   蔡  奇  秀
右正本證明與原本無異。
如不服本判決應於送達後十日內向本院提出上訴狀。
                                         書  記  官   尹  之  玲
中    華    民    國     九  十    年     十一     月       十九        日


司法院資訊處製作；財團法人民間司法改革基金會備份。
